臺灣彰化地方法院刑事判決
111年度訴字第125號
公  訴  人  臺灣彰化地方檢察署檢察官  
被      告  張世杰


上列被告因公共危險案件，經檢察官提起公訴(110年度偵字第54
57號)，被告於準備程序中就被訴事實為有罪之陳述，經告知簡
式審判程序之旨，並聽取公訴人及被告之意見後，由本院合議庭
裁定由受命法官獨任進行簡式審判程序，判決如下：
    主    文
張世杰犯放火燒燬住宅等以外之他人所有物，致生公共危險罪，
處有期徒刑陸月。
　　犯罪事實
一、張世杰前為甲○○之男友(本案發生後復合)，其因與甲○○感情
    糾紛而心生不滿，於民國110年2月17日凌晨3時許，見甲○○
    持有使用之車牌號碼000-0000號自用小客車(車主登記為詹
    智全)未關緊車窗停放在彰化縣○○鄉○○路000巷00號前，且該
    自用小客車緊鄰三合院建物，竟基於放火燒燬他人所有物之
    犯意，以打火機點燃衛生紙後，自上開自用小客車車窗縫隙
    將點燃之衛生紙丟入，而燒燬該自用小客車，致生公共危險
    。張世杰得逞後遂駕駛車牌號碼0000-00號自用小客車離去
    。嗣彰化縣○○鄉○○路000巷00號住戶許正旻返家時，發現車
    牌號碼000-0000號自用小客車車窗冒出黑煙，立即撥打電話
    與消防局。警方獲報後並調閱路口監視器錄影畫面而循線查
    獲上情。　　
二、案經甲○○訴由彰化縣警察局溪湖分局報告臺灣彰化地方檢察
    署檢察官偵查起訴。
    理    由
一、被告張世杰所犯，並非死刑、無期徒刑、最輕本刑為3年以
    上有期徒刑之罪，或高等法院管轄第一審之案件。被告於準
    備程序中，就被訴事實為有罪之陳述，經受命法官告知簡式
    審判程序之旨，並聽取公訴人與被告之意見後，本院合議庭
    認適宜進行簡式審判程序，爰依刑事訴訟法第273條之1第1
    項規定，裁定由受命法官獨任進行簡式審判程序。且依刑事
    訴訟法第273條之2及第159條第2項之規定，本案不適用同法
    第159條第1項傳聞法則有關限制證據能力之相關規定，亦不
    受同法第161條之2、第161條之3、第163條之1及第164條至
    第170條規定之限制，合先敘明。
二、上開犯罪事實，業據被告坦承不諱【見110年度偵字第5457
    號卷(下稱偵卷)第9至14、163至167頁，本院卷第39、48頁
    】。核與證人即告訴人甲○○於消防局人員訪談、警詢及偵查
    時、證人詹智全於警詢、證人許正旻於消防局人員訪談時證
    述之情節相符(見偵卷第15至18、19至21、43至45、46、47
    、179、180頁)。並有彰化縣消防局110年3月18日檔案編號M
    21B17D1火災原因調查鑑定書(含火災原因調查鑑定書摘要、
    火災現場勘查人員簽到表、火災現場勘查紀錄及原因研判、
    彰化縣消防局埔心分隊火災出動觀察紀錄、彰化縣消防局埔
    心分隊談話筆錄、彰化縣消防局-工作記錄、內政部消防署
    火災證物鑑定報告、火災現場平面圖及物品配置圖、現場照
    片)、逃逸行向暨犯案行向路線圖、路口監視器錄影畫面擷
    取照片、車牌號碼000-0000號自用小客車外觀及車損照片、
    車牌號碼000-0000號自用小客車之車輛詳細資料報表、車牌
    號碼0000-00號自用小客車之車輛詳細資料報表及證人即告
    訴人甲○○指認被告之指認犯罪嫌疑人紀錄表等資料在卷可稽
    (見偵卷第23至95、97、99至120頁)。足認被告上開任意性
    之自白與事實相符，堪以採信。綜上所述，本案事證明確，
    被告犯行堪以認定，應予依法論科。
三、論罪科刑　　
(一)刑法第175條第1項所稱之「燒燬」，係指所放之火其獨立燃
    燒力，足以變更物體或喪失其效用者而言(最高法院95年度
    台上字第7018號判決參照)。經查被告以打火機點燃衛生紙
    後，自車牌號碼000-0000號自用小客車車窗縫隙將點燃之衛
    生紙丟入，引燃上開自用小客車，造成該車輛之左側車窗上
    方輕微受燒；駕駛座車門內部上半部表面受煙熱燻燒、(前
    側)上半部表面受煙熱燻燒另部分塑膠物件受熱熔化變形、
    下半部輕微積碳、儀表飾板表面及椅背頭枕表面受煙熱燻燒
    ；副駕駛座車內部上半部表面受煙熱燻燒、另有部分塑膠物
    件受熱熔化、(前側)上半部表面受煙熱燻燒另部分塑膠物件
    有受熱熔化變形、下半部輕微積碳、儀表飾板表面及椅背頭
    枕表面受煙熱燻燒；右側乘客座車門內部上半部表面受煙熱
    燻燒、另有部分塑膠物件受熱變形、車頂飾板表面受煙熱燻
    燒、椅面輕微積碳、椅背頭枕受燒熔化；後側車門玻璃及塑
    膠飾板受煙熱燻燒、另有部分塑膠物件受熱變形、車頂飾板
    已受煙熱燻燒掉落、車頂板金受煙熱燻燒變色、置物空間左
    側塑膠飾板受燒熔化、右側塑膠飾板受燒變形；後側置物空
    間置放物品朝車頭方向均有燒失情形；左側乘客座車門內部
    上半部表面受煙熱燻燒、下半部塑膠物件受燒燒失及變形、
    左側乘客座椅椅背及附近物件嚴重受燒碳化及燒失；左側乘
    客座椅面左後側表面受燒碳化、左側乘客椅背嚴重受燒泡棉
    有燒失及碳化情形，有前揭彰化縣消防局110年3月18日檔案
    編號M21B17D1火災原因調查鑑定書及所附現場照片、車牌號
    碼000-0000號自用小客車外觀及車損照片可憑。證人即告訴
    人並證稱上開自用小客車之內裝全毀，且案發後無法發動，
    由其僱請他人以推高機移走等情(見偵卷第179頁)。足認被
    告之放火行為已使上開自用小客車因火力燃燒結果而喪失其
    效用，已達燒燬之程度。
(二)刑法第175條第1項放火燒燬前2條以外他人所有物罪，係以
    行為人基於放火燒燬本條之他人所有物之犯罪故意，並致生
    公共危險，作為犯罪構成要件，此屬學理上所稱「具體危險
    犯」，祇要放火之行為，有危及不特定人或多數人生命、身
    體、財產安全之蓋然性存在為已足，不以實際上已發生此項
    實害之事實為必要(最高法院110年度台上字第5808號判決參
    照)。經查車牌號碼000-0000號自用小客車停放地點緊鄰三
    合院建物，三合院內有3戶住戶，業經證人即告訴人證述在
    卷(見偵卷第179頁)，並有上述彰化縣消防局110年3月18日
    檔案編號M21B17D1火災原因調查鑑定書所附現場照片可參。
    而被告以打火機點燃衛生紙，並將之丟入車牌號碼000-0000
    號自用小客車，引燃該自用小客車，若未即時控制、撲滅火
    勢，恐延燒至附近三合院住宅，危及他人之生命、身體及財
    產安全，而具有發生實害之蓋然性，致生公共危險。
(三)核被告所為，係犯刑法第175條第1項之放火燒燬住宅等以外
    之他人所有物，致生公共危險罪。　
(四)刑法第59條之酌量減輕其刑，於犯罪之情狀顯可憫恕，認科
    以最低度刑仍嫌過重者，即有其適用。而是否適用刑法第59
    條規定酌量減輕其刑，係實體法上賦予法院得依職權裁量之
    事項(最高法院102年度台上字第656號判決意旨參照)。而刑
    法第175條第1項放火燒燬住宅等以外之他人所有物，致生公
    共危險罪，其法定刑為1年以上7年以下有期徒刑，然同為放
    火燒燬住宅等以外之他人所有物，致生公共危險者，其犯罪
    情節未必盡同，危害社會之程度自屬有異，法律科處此類犯
    罪，所設之法定最低本刑卻同為「1年以上有期徒刑」，不
    可謂不重，於此情形，倘依其情狀處以未滿1年之有期徒刑
    ，即足以懲儆，並可達防衛社會之目的者，自非不可依客觀
    之犯行與主觀之惡性二者加以考量其情狀，是否有可憫恕之
    處，適用刑法第59條規定酌量減輕其刑，期使個案裁判之量
    刑，能斟酌至當，符合比例原則。經查被告所為前開犯行固
    值非難，惟被告業已坦承犯行，及與告訴人達成和解，此有
    和解書附卷可佐(見偵卷第193頁)。告訴人並表示已與被告
    復合，對於被告量刑之刑度無意見等情(見本院卷第23頁所
    附電話洽辦公務紀錄單)。堪認被告於犯罪後，具有悔意，
    並獲得告訴人之諒解。故本院認被告所犯上開犯行，倘處以
    最低法定刑度，猶嫌過重，其犯罪情狀在客觀上足以引起一
    般人之同情，情節顯可憫恕，爰依刑法第59條規定酌量減輕
    其刑。
(五)爰以行為人之責任為基礎，審酌被告不思以理性及平和之態
    度，溝通解決與告訴人間之感情糾紛，竟放火燒燬告訴人持
    有使用之車牌號碼000-0000號自用小客車，無視於公眾及他
    人生命、身體、財產之安全，對於公共安全已生相當之危害
    ，所為實不足取。併斟酌被告犯罪之動機、目的、手段、所
    造成損害程度，於犯罪後坦承犯行，並與告訴人達成和解。
    兼考量被告自述教育程度為高中肄業，打零工維生，每月收
    入新臺幣2萬多元，家中成員尚有雙親、2個哥哥，其已離婚
    ，有2個小孩，其與前妻各負責照顧1個小孩，經濟狀況尚可
    ，及公訴人對於被告科刑範圍之意見等一切情狀(見本院卷
    第49、50頁)，量處如主文所示之刑。
(六)至被告所持以點燃火勢之打火機1個，雖為供被告本案犯罪所用之物。惟該打火機並未扣案，且非市面上難以取得，單獨存在亦不具刑法上之非難性。倘予宣告沒收、追徵，除另使刑事執行程序開啟之外，就被告犯罪行為之不法、罪責評價並無影響。對於沒收制度所欲達成或附隨之社會防衛亦無任何助益，欠缺刑法上重要性，爰依刑法第38條之2第2項規定，不予宣告沒收或追徵。　　
據上論斷，應依刑事訴訟法第273條之1第1項、第299條第1項前
段(參考司法院頒布之「刑事裁判書類簡化原則」，僅引用程序
法條)，判決如主文。
本案經檢察官吳宗穎提起公訴，檢察官黃建銘到庭執行職務。
中    華    民    國   111    年    3    月    31    日
                  刑事第三庭    法  官 林慧欣
以上正本證明與原本無異。　　　　　　　　　
如不服本判決應於收受判決後20日內向本院提出上訴書狀，並應
敘述具體理由。其未敘述上訴理由者，應於上訴期間屆滿後20日
內向本院補提理由書(均須按他造當事人之人數附繕本)「切勿逕
送上級法院」。
中    華    民    國   111    年    3    月    31    日
                                書記官 楊雅芳
附錄論罪科刑法條：
中華民國刑法第175條
放火燒燬前2條以外之他人所有物，致生公共危險者，處1年以上
7年以下有期徒刑。
放火燒燬前2條以外之自己所有物，致生公共危險者，處3年以下
有期徒刑。
失火燒燬前2條以外之物，致生公共危險者，處拘役或9千元以下
罰金。